【裁判字號】    89,交易,935
【裁判日期】    900109
【裁判案由】    公共危險
【裁判全文】
臺灣高雄地方法院刑事判決                        八十九年度交易字第九三五號
    公  訴  人  臺灣高雄地方法院檢察署檢察官
    被      告  丙○○
    選任辯護人 鄧國璽
右列被告因公共危險等案件，經檢察官提起公訴（八十九年度偵字第二一一０三號)
，本院判決如左：
    主  文
丙○○服用酒類不能安全駕駛動力交通工具而駕駛，處有期徒刑月，如易科罰金以
佰元折算壹日。
被訴駕駛動力交通工具肇事，致人受傷而逃逸部分無罪。
    事  實
一、丙○○於民國（下同）八十九年九月十七日下午十時三十八分許，違反飲酒後其
    吐氣所含酒精份超過每公升０．二五毫克以上，不得駕車之規定，竟於飲酒後酒
    精濃度高達每公升一‧０六毫克之酒醉狀態下，已達不能為安全駕駛動力交通工
    具時，竟不知謹慎，仍貿然駕駛車牌號碼ＶＱ─六九三八號（起訴書誤載為ＶＱ
    ─六三八）自用小客車，沿高雄縣美濃鎮○○街行駛，途經該街五十一號之一前
    時，本應注意汽車在雙向二車道行駛時，應在遵行車道內行駛，又應注意車前狀
    況，並隨時採取必要之安全措施，以避危險之發生，而當時依其智識、能力亦無
    不能注意之情事，竟疏未注意，仍貿然駕車行駛，後因酒醉意識不清，方向盤操
    作不當而衝入對向車道，且又疏未注意車前狀況，致其前揭所駕駛之小客車，左
    側照後鏡擦撞及路旁之電線桿，該照後鏡因而斷裂，並彈射擊到路旁行人乙○○
    之頭部左側，致乙○○因而倒地昏迷，受有頭部外傷、頭皮撕裂傷及多處擦傷（
    過失傷害部分，未據告訴），而丙○○則因酒醉意識不清，不知前揭事故發生，
    因而未將乙○○送醫急救，即駕車返家，嗣經路人記下車輛車牌號碼報警處理，
    為警循線在其住處查獲。
二、案經高雄縣警察局旗山分局報請臺灣高雄地方法院檢察署檢察官偵查起訴。
    理  由
甲、有罪部分：
一、訊據被告丙○○對於右揭時、地於飲酒後酒精濃度高達每公升一‧０六毫克之酒
    醉情況下，明知自己精神狀態已達不能為安全駕駛之程度，仍貿然駕車行駛，且
    又疏未注意車前狀況，致其所駕駛之自用小客車撞擊路旁電線桿，該車左後側鏡
    彈射擊到被害人乙○○頭部因而受有前開傷害之事實，均坦承不諱，核與被害人
    供述情節相符，並經證人即案發後查獲被告之高雄縣警察局旗山分局廣興派出所
    警員甲○○到庭結證屬實（見本院八十九年十二月二十六日審判筆錄），此外並
    有長庚紀念醫院診斷證明書、被告肇事後所測之酒精濃度測試表及酒後生理協調
    平衡測驗結果各乙紙在卷可稽，其自白堪信為真實。
二、按汽車駕駛人飲酒後其吐氣所含酒精成份超過每公升０‧二五毫克以上者不得駕
    車；汽車在雙向二車道行駛時，均應在遵行車道內行駛；又汽車行駛時，駕駛人
    應注意車前狀況，並隨時採取必要之安全措施。道路交通安全規則第一百十四條
    第二款、第九十七條第一款、第九十四條第三項分別定有明文。被告領有適當駕
    駛執照，已據其供明在卷，自難諉為不知。而發生車禍當時又無不能注意之情事
    ，詎被告竟疏未注意，在飲酒後呈現酒醉無法安全駕駛狀況下仍貿然駕車行駛，
    且又衝入對向車道，疏未注意車前狀，致其駕駛之自用小客車，左側後視鏡擦撞
    路旁之電線桿因而斷裂，並彈射到被害人頭部左側而肇事，其駕車行為顯有過失
    。又被害人確因本件車禍而受有前開傷害之事實，有長庚紀念醫院驗傷診斷證明
    書一份附卷足佐，其未盡前揭注意義務致被害人受有上開傷害，兩者間顯有相當
    因果關係。本件罪證明確，被告前揭公共危險犯行，堪以認定。
三、核被告就服用酒類不能安全駕駛動力交通工具而駕駛部分，係犯刑法第一百八十
    五條之三服用酒類致不能安全駕駛動力交通工具而駕駛罪，審酌被告在飲酒後酒
    精濃度高達每公升一‧０六毫克之情況下仍貿然駕車行駛，又疏未注意車前狀況
    而肇事，惟已與被害人家屬達成和解，賠償被害人新台幣三萬元，有和解書乙份
    在卷可稽，且犯後坦承犯行，態度尚稱良好，量處如主文所示之刑並諭知易科罰
    金之折算標準。
乙、無罪部分：
一、公訴意旨略以：被告丙○○在飲酒後呈現酒醉無法安全駕駛狀況下仍貿然駕車行
    駛，於發生前揭事故致被害人受傷後，未立即下車將被害人送醫急救，竟加速逃
    逸，因認被告涉犯刑法第一百八十五條之四之駕駛動力交通工具肇事，致人死傷
    而逃逸罪嫌。
二、按犯罪事實應依證據認定之，無證據不得推定其犯罪事實，刑事訴訟法第一百五
    十四條定有明文。而刑事訴訟法上所謂認定犯罪事實之證據，係指足以認定被告
    確有犯罪行為之積極證據而言，如未能發現相當證據或證據不足以證明，自不能
    以推測或擬制之方法，以為裁判基礎，最高法院二十九年上字第三一○五號及同
院四十年臺上字第八十六號分別著有判例；又認定不利於被告之事實，須依積極
    證據，苟積極證據不足為不利被告之認定時，即應為有利於被告之認定，更不必
    有何有利之證據，最高法院三十年上字第八一六號判例參照，此亦為刑法論理中
    「罪疑唯輕原則」之具體表現；本件公訴人指訴被告犯有刑法第一百八十五條之
    四駕駛動力交通工具肇事，致人死傷而逃逸罪嫌，無非係依情況證據認被告之自
    小客車左側後視鏡既因撞及電線桿而斷裂，理應產生巨大之聲響，且被害人被彈
    射倒地之距離與電線桿不遠，其自應已察覺肇事情形而下車救護，竟仍逃逸，顯
    見其有肇事逃逸之故意為論據之基礎。然訊之被告丙○○堅決否認上情，辯稱：
    其因酒醉意識不清，不知有發生前揭駕車肇事傷人之事實，故並無肇事逃逸之故
    意等語。經查：
    （一）刑法上所謂故意係指須對客觀構成犯罪事實之全部加以認識，並有積極使
          前開客觀構成要件實現或消極容任該要件發生之心態，因之所謂肇事逃逸
          之故意，指行為人於逃逸之際，就其駕駛行為肇事致人死傷一事，於其主
          觀上有所認知或遇見其發生而猶不計一切執意離去之心態。是倘認被告確
          有逃逸之故意，其對於肇事傷人一事即應有所認知。
    （二）被告於肇事後，為警循線在其住處查獲，而查獲當時其尚因酒醉在家睡覺
          ，無法作筆錄，並對駕車肇事傷人之事實並不知情一節，業據前揭證人即
          查獲被告之警員甲○○結證屬實（見本院十二月二十六日審理筆錄），且
          由酒精濃度測試表上測試時間觀之，被告肇事當時為下午十時三十分許，
          為警查獲係下午十一時五十六分許，經郭警員於事發約一個半小時後，再
          對被告作酒精濃度測試及酒後生理協調平衡測驗，被告呼氣酒精濃度仍高
          達每公升一‧０六毫克，應可推知被告肇事當時其呼氣酒精濃度必高於事
          後測試之每公升一‧０六毫克，而界於茫醉及深醉之間，依中央警察大學
          與衛生署提供之「血液中酒精濃度、酒醉程度及對駕駛能力之影響一覽表
          」，吐氣酒精含量在０‧七一至一‧一九毫克，酒醉程度為茫醉，對駕駛
          能力的影響為：興奮期，中度酩酊，與興奮合併出現麻痺症狀，言語略不
          清楚，運動失調，平衡障礙，顏面蒼白，判斷力遲鈍。吐氣酒精含量在一
          ‧一九至一‧六七毫克，酒醉程度為深醉，對駕駛能力的影響為：強度酩
          酊，以麻痺症狀為主，噁心、嘔吐、意識混亂、茫然自失、步行困難、言
          語不清、易進入睡眠狀態。是被告辯稱其肇事當時已因酒醉而意識不清，
          應屬可能，再者；被告於擦撞電線桿前，已有衝入對向車道行駛之高度危
          險行為，倘非已到意識混亂無法自我控制的地步，何有置自身安危不顧而
          逆向行駛之理。是被告於肇事時應可認定已達意識不清，感知能力明顯發
          生障礙而退化之情境。
    （三）另依被告所提事後對該自小客車拍攝相片觀之，該車只有左側後視鏡斷裂
          ，其餘車身並無擦撞痕跡，核予前揭證人甲○○證述情形相符。是其自小
          客車僅有該處受到撞擊應可認定；既受撞擊處並非車身主體，則車輛行進
          不會因此受有影響。且發生車禍當時聲音沒有很大等語，業據被害人於前
          揭審理期日到庭供述在卷，是以被告既已因飲酒過量致意識不清，對外界
          事理、認知、判斷能力等已較常人為差，且發生擦撞又無影響車輛前進，
          撞擊聲響亦非巨大，故其渾然不知該車已受有撞擊，尚合常情。而被告肇
          事返家後，僅將其車停於住處前之庭院，未有任何掩飾之舉，俟警查獲時
        ，比對車輛擦撞痕跡即可輕易判斷前揭事件係其所為，此與一般肇事逃逸
          者，為免被察覺而於事後儘速將肇事車輛加以隱匿或修復等情亦不相符，
          是被告所辯對於肇事傷人之事實未有認識，而無肇事逃逸之故意等情尚堪
          採信。
    （四）綜上所述，公訴人所舉之證據不足以證明被告犯罪，此外本院復查無其他
          積極證據足資證明被告有駕駛動力交通工具肇事，致人死傷而逃逸之犯行
          ，揆諸前揭規定及最高法院判例要旨，被告部分之犯行不能證明，應為無
          罪判決之諭知。
據上論斷，應依刑事訴訟法第二百九十九條第一項前段、第三百零一條第一項，刑法
第一百八十五條之三、第四十一條，罰金罰鍰提高標準條例第二條判決如主文。
中     華      民      國        九十        年     一     月     九    日
                                    臺灣高雄地方法院交通法庭
                                        法    官  王 俊 隆
右正本證明與原本無異。
如不服本判決，應於判決送達後十日內，向本院提出上訴狀。
                                        書 記 官  趙 美 玲
中     華      民      國        九十     年     一     月     九    日
刑法第一百八十五條之三
服用毒品、麻醉藥品、酒類或其他相類之物，不能安全駕駛動力交通工具而駕駛者，
處一年以下有期徒刑、拘役或三萬元以下罰金。


司法院資訊處製作；財團法人民間司法改革基金會備份。
